臺中高等行政法院判決
　　　　　　　　　　　　　　　　　　 95年度訴字第00524號
　　　　　　　　　　　　　　　.
原　　　告　甲○○
被　　　告　南投縣政府
代　表　人　乙○○
訴訟代理人　癸○○
　　　　　　壬○○
上列當事人間因拆遷補償事件（農村社區土地重劃），原告不服
內政部中華民國96年1月11日台內訴字第0950195189號訴願決定
（案號：0000000000），提起行政訴訟，本院判決如下︰
　　主  文
原告之訴駁回。
訴訟費用由原告負擔。
　　事  實
一、事實概要：緣被告辦理災後重建草屯鎮碧洲里紅瑤農村社區
    土地重劃，土地分配結果經被告以民國（下同）90年12月18
    日九十投府地劃字第902033517號公告（公告期間：自90年1
    2月18日起至91年1月17日止），原告所受分配土地為溪洲段
    59地號，另訴外人白朝欽所受分配土地為溪洲段56及60地號
    。原告於91年1月2日提出異議書，請求將地籍分配線往北移
    或以其他方式處理，另訴外人白朝欽於91年1月17日向被告
    提出異議，請求將溪洲段56地號土地劃為兩邊長均為17公尺
    的正長方形，另向被告陳情，請求免予拆除溪洲段56地號土
    地上之建築物。被告以91年5月8日府地劃字第0910077946-0
    號函復白朝欽：「‧‧‧二、台端重劃前原有建築物三棟，
    其中一棟因妨礙道路工程施工必須拆除，另有一棟因妨礙土
    地分配，依規定亦應拆除，剩餘一棟因係新建二層樓房屋，
    故按其原有位置分配於重劃後60地號上，無須拆除。台端於
    重劃土地分配結果公告期間，除與相鄰55地號間地籍分界線
    因有歪斜情形，要求調整方正外，餘並未提出異議，合先敘
    明。三、有關台端陳情將56地號再予調整分配，以免拆除現
    有房屋乙節，本府將於近期內儘速邀集相關土地所有權人開
    會協調，再視協調結果辦理後續事宜。」嗣91年6月5日被告
    邀集相關土地所有權人召開協調會議，協調結果為：「‧‧
    ‧三、56地號與54地號間地籍線向北側往54地號內移動，以
    避免拆除56地號上現有磚造平房之外牆，56地號另一側之地
    籍線則同時向北側移動0.5公尺。‧‧‧五、55地號與56地
    號間地籍線取直，以56地號上現有磚造平房之外牆為界。六
    、56地號上之現有房屋，除部分因妨礙59地號土地分配，須
    予拆除外，其餘部分歸白朝欽所有，維持原位置分配。前開
    部分拆除之建築物拆遷補償費，由甲○○領取五分之一，其
    餘五分之四由白朝欽領取。‧‧‧」，被告遂依上開協調結
    果，於91年11月26日以府地劃字第09102065952號公告修正
    重劃結果（公告期間：自91年11月27日至91年12月27日止）
    ，白朝欽受配溪洲段82、83地號（即第一次公告之56及60地
    號）土地，因白朝欽於91年9月7日死亡，其繼承人之一即己
    ○○於91年12月27日向被告陳情，主張82地號上之房屋原已
    配合被告之規劃主動拆除部分建物，今依本次修正公告結果
    ，需再拆除位於84地號上之部分建物，顯有不公，建議以現
    有巷道為界，更正分配結果云云，被告乃以92年1月7日府地
    劃字第0910228030-0號函復略以：「台端所陳土地部分，除
    因地籍整理需要予以重編地號外，餘均依照91年6月5日相關
    土地所有權人之協議內容調整分配，並無錯誤。」己○○等
    不服，提起訴願。案經內政部以92年10月23日台內訴字第09
    20007604號訴願決定，原處分撤銷（91年11月26日府地劃字
    第09102065952號公告及92年1月7日府地劃字第0910228030-
    0號函），於2個月內由被告依農村社區土地重劃條例第20條
    規定另為適法之處理。被告依內政部撤銷意旨，提請草屯鎮
    公所於93年1月6日及3月30日召開更新協進會予以調解，惟
    兩次調解均不成立，乃研擬裁決方案及擬處意見，報請內政
    部以94年3月28日內授中辦地字第0940043157號函裁決，同
    意所擬方案二辦理後，被告分別以94年5月30日府地劃字第0
    9401062120號及第00000000000號函檢送重劃前後土地分配
    對照清冊予己○○等人（第00000000000號函）及原告（第0
    0000000000號函），並作廢前91年10月1日府地劃字第09101
    712313號函送之土地分配對照清冊。原告不服，提起訴願，
    亦遭決定駁回，遂提起本件行政訴訟。
二、兩造聲明：
    (一)原告聲明：求為判決：
      1.訴願決定及原處分均撤銷。
      2.土地重新分配，將草屯鎮○○段82地號土地深度向後延
        伸至20公尺。
      3.若前項土地深度無法向後延伸增配至可以利用為止，則
        請被告全部予以徵收（溪洲段84地號），改發補償地價
        及地上物拆遷補償費。
      4.拆除溪洲段82地號土地上之共有老舊磚造平房。並發放
        3分之1之拆遷補償費至少為新臺幣236,250元（708,750
        元÷3＝236,250元）予原告。
　　(二)被告聲明：求為判決：
      1.駁回原告之訴。
      2.訴訟費用由原告負擔。
三、兩造之陳述：
    (一)原告部分：
      1.南投縣草屯鎮○○段82地號土地上平房，內政部於94年
        3月28日以內授中辦地字第0940043157號函覆被告，主
        旨謂為有關被告函報南投縣草屯鎮紅瑤農村社區土地重
        劃區白朝欽（繼承人己○○、辛○○、庚○○）甲○○
        等人因地分配異議，經調解不服，報請調解乙案，既經
        被告查明本案82地號土地上平房權屬為共有，且因防礙
        本重劃區土地分配而應予拆除，及符合農村社區土地重
        劃條例第18條第1項與重劃區分配最小面寬4公尺之規定
        ，同意被告所擬辦理，奈82地號土地上平房迄今全部未
        予以拆除，而逕行辦理土地重劃，顯然與規定不符，實
        屬嚴重違誤。該平房建物係原告之先祖父白春枝於52年
        間為種植洋菇所建，約於60年重新翻修而住人（白春枝
        及白李員兩人），白春枝及白李員於68年及72年間相繼
        死亡，原告乃將平日耕作之農具存放於該處，被告竟將
        其分割極少部分之五分之一分配給原告，而其餘幾乎整
        棟予白朝欽，此處分顯屬不當。當初第二次分配時，該
        棟共有建物尚須拆除南側之牆壁，經雙方協議，同意將
        界址往北移一公尺，後經己○○訴請撤銷該協議，為何
        被告再次做處分時，不但未將界址退回原公告之位址，
        反而相反的往南側更退縮約一公尺之長，致可完整的保
        留該共有建築物，並將之分配予己○○，此種行政處分
        涉及圖利他人與瀆職之嫌。
      2.農村社區土地重劃條例第18條第1項第2款規定，同一土
        地所有權人在重劃區內有數宗土地其每宗土地應分配之
        面積均已達最小分配面積標準者，得以應分配之面積較
        大者集中合併分配，及農村社區土地重劃條例施行細則
        第22條規定，土地所有權人重劃後應分配之土地最小分
        配標準二分之一而不能分配土地，被告竟違反規定應白
        朝欽所求擅自再增配一筆土地單獨增設一個地號，而排
        擠到原告現所分配土地之深度不足，造成無法利用（深
        度增長為20公尺始符利用），現有住宅深度受到擠壓，
        需拆除百分之四十之建物，被告如此作為亦與規定不符
        。
      3.本案82地號土地上平房前領訖拆遷之土地改良物補償費
        係部分建物拆遷補償費，其非全部建物查估之補償費，
        請求鈞院囑以合理分配拆遷補償費。
      4.被告答辯謂己○○對該平房有居住之事實，係未盡詳查
        之責。該平房為民存放農具之場所，於92年間己○○趁
        民不在，擅自將原告之農具搬至屋外，原告曾到警局報
        案，未獲處理，且差一點被辛○○毆打，被告有此說法
        有失職之嫌。
      5.82地號共有磚造平房，係屬白朝欽、原告、丁○○所公
        同共有，被告原處分及訴願決定與「重劃前土地已有建
        築物，且不妨礙重劃計畫及土地分配者，按其原有位置
        分配。」之意旨相違。因該棟平房既屬公同共有建物，
        又妨礙土地分配，即應先予拆除然後重新再做合理之分
        配，而被告卻未依規定程序辦理，保存老舊公有建物，
        致而影響相鄰土地之分配。被告於91年及95年分兩次辦
        理地上物查估，91年之地上物查估為新臺幣（下同）22
        ,446元，經原告於95年9月14日提出行政訴訟後，被告
        始行第二次之重新查估，該地上物總值為708,750元，
        被告二次之查估作為前後不一，顯示被告之行政處分有
        嚴重之瑕疵。
      6.被告91年6月5日所為之協調會會議紀錄未按照農村社區
        土地重劃條例施行細則第21條規定辦理，未做事後之簽
        名確認工作，且被告未將該紀錄分發雙方當事人，作業
        上顯有瑕疵。該協議書所載與事實又有很大之差異，屬
        於無效之協議書，況且該協議書亦經己○○申請撤銷在
        案，既經撤銷則自始無效，而被告竟然依此再做出有瑕
        疵之行政處分。
      7.己○○並無擁有三棟房屋，且82地號上之平房自始至今
        皆未拆除過，哪來的為配合本次重劃已作部分之拆除？
        而被告卻做出不實的行政處分誤導內政部之裁決。被告
        所規劃分配溪洲段84地號土地深度不夠，在該筆土地上
        原告於重劃前已建有二層樓房乙棟，於政府辦理土地重
        劃後仍未能申領合法之建築使用執照，重劃前因土地係
        屬世代共有，無法分割，致無法申領建照，重劃後則為
        土地分配深度不足，無法申請，需拆除該建物百分之四
        十始能合法申領建照，若經拆除，則該樓房會產生因空
        間不夠，無法供做日常生活起居之用，造成原告之困擾
        與不便。若該84地號土地之深度無法增配至可供利用（
        20公尺）為止，則請被告不用再增配，將該筆土地全部
        徵收，該發放補償地價及地上物拆遷補償費，以避免該
        筆土地無法利用。
      8.被告辦理此次紅瑤農村社區土地重劃之作為及處分皆一
        直偏袒白朝欽，白朝欽於重劃前所持有土地面積為172
        平方公尺，扣除負擔比率百分之二十一後所剩面積為13
        6平方公尺，再扣除其原來（第一次）分配溪洲段83號
        土地面積109.66平方公尺（後來配合己○○，量身修改
        為92.98平方公尺），剩餘26.34平方公尺，未達農村社
        區土地重劃條例第18條規定之標準，應不得再另增設一
        地號，增配一筆土地（82地號）。且本案82地號地籍線
        之所以會有前後三次的修正變動，在南北之間移來栘去
        ，其面積前後亦有三種不同的版本，致影響到原告所有
        84地號土地的深度不夠，顯然是被告為了要配合己○○
        不實且無理的要求，並為其量身打造，而製作的有瑕疵
        的行政處分。己○○謊稱以單獨擁有本案82地號上磚造
        平房之全部所有權為理由，誤導被告並要求就原地增配
        本案82號土地之理由，顯然不能成立。
      9.被告受己○○不實之誤導，做出有瑕疵之行政處分，排
        擠到原告所分配本案84號土地之深度不夠，導致原告所
        有坐落其上面之二層樓房建物，因此次重劃而遭致必須
        拆除百分乙四十，造成該棟建物不能再供做日常生活起
        居之使用，顯然已失去「政府為增加土地之利用價值而
        辦理重劃之宗旨和意義」。哪有政府辦理土地重劃辦到
        原告於重劃前已擁有且居住好好的建築物（84地號上）
        ，在不影響重劃工程之進行下，遭到必須拆除的命運，
        顯有不當。請被告應拆除本案82地號土地上之共有建物
        ，並將原告所分配本案84地號土地之深度延伸至20公尺
        長，以增加該土地之利用價值，以彰顯政府辦理土地重
        劃之意義。
      10.本案82地號上之磚造平房為原告之先祖父白春枝之遺產
        ，由白朝宗（原告之父，於73年死亡）、白朝欽、丁○
        ○等人所共同繼承，屬於共有財產，應予拆除，至於地
        上物拆遷補償費仍請被告依照民法繼承篇之遺產繼承比
        率發放，以符法益。
      11.本案81地號土地原為抵費地，其相鄰之82地號土地尚在
        爭訟之中，其地籍線尚有可變動之未確定性，界址既然
        尚未確定，被告豈可強行將之辦理標售，且很巧的投標
        人僅只有白朝欽之子庚○○一人參與而已，其作為有否
        瑕疵？綜上所述，雖不敢斷言其中是否有內幕因素，但
        被告偏袒己○○之作為與事實已至為明顯，顯屬不當。
      12.白林早於重劃前持有土地面積為123.1平方公尺，扣除
        負擔比率百分之二十一，剩下面積為97.25平方公尺，
        重劃後其分配到溪洲段78地號土地面積為283.69平方公
        尺，增配面積達186.44平方公尺之多。白火木、白旭然
        、白旭容等三人於重劃前所持有土地面積共199.23平方
        公尺，扣除負擔比率百分之二十一，剩下面積為157.39
        平方公尺，重劃後其分配到溪洲段85地號土地面積為22
        9.91平方公尺，增配面積達72.52平方公尺之多。而原
        告所分配84地號土地卻因深度不夠，致該筆土地不但不
        能利用且尚須拆除坐落其上面之現有二層樓房住宅建物
        （未影響土地重劃工程之進行）。請問被告為何同一區
        塊重劃區內之土地分配竟然差別這麼多？標準何在？為
        何他們竟能增配到多出如此多的空地？而原告的現有建
        物卻因為所分配土地深度不夠遭致必須拆除的命運。公
        理何在？重劃的意義何在？
    (二)被告部分：
      1.本案土地分配係依據農村社區土地重劃條例第18條第1
        項第1款：「重劃前土地已有建築物，且不妨礙重劃計
        畫及土地分配者，按其原有位置分配。」規定各依白朝
        欽（重劃前：光華段1323地號土地持分面積32.2平方公
        尺、光華段1324地號土地持分面積106.49平方公尺、光
        華段1330地號土地持分面積33.95平方公尺，合計172.6
        4平方公尺，扣除各項負擔後應分配面積為136.39平方
        公尺）及原告（重劃前：光華段1323地號土地持分面積
        66.19平方公尺，扣除各項負擔後應分配面積為52.29平
        方公尺）就其現有樓房原位置分配於重劃後84地號土地
        上樓房，分配面積為85.08平方公尺（增配32.79平方公
        尺）；另按白朝欽所有位於重劃後83地號土地上樓房，
        以樓房坐落面積分配92.98平方公尺後，剩餘應分配面
        積43.41平方公尺（136.39平方公尺-92.98平方公尺）
        ，則依本重劃區社區更新協進會4公尺最小分配面寬決
        議，另行於82地號土地分配62.64平方公尺之土地（增
        配19.23平方公尺），而原82地號北側土地仍餘52.73平
        方公尺則合併至81地號抵費地為面積124.6平方公尺，
        先予敘明。
      2.據此，原告已依其扣除重劃各項負擔後面積52.29平方
        公尺分配按重劃前已有建物投影面積，原位置分配85.0
        8平方公尺，致已有增配32.79平方公尺。然重劃區內所
        有權人不能以共有土地（倘持分面積較小，占用興建較
        大建物面積情形下）上原有老舊建物或非合法建物未符
        合法定建蔽率情形下，為因應將來拆除舊有建物申請合
        法建築時，增長所分配之建地深度（符合法定空地比率
        ）要求增配土地。且依據農村社區土地重劃條例第18條
        第2項規定略以：土地分配面積之標準，不得小於畸零
        地使用管制規則規定之寬度、深度及面積，並無將所需
        之空地比納入土地分配之考量規定，故本案土地分配已
        依據農村社區土地重劃條例第18條第1項第1款規定辦理
        分配，符合法令規定，而原告係因空地比，要求增配土
        地，顯無理由。
      3.又白朝欽重劃前所有光華段1323地號土地（持分面積32
        .2平方公尺）、1324地號土地（持分面積106.49平方公
        尺）及光華段1330地號土地（持分面積33.95平方公尺
        ）等3筆土地，合計面積172.64平方公尺，扣除各項負
        擔後應分配面積為136.39平方公尺，並為合計計算該重
        劃區內個人所有土地總面積（歸戶後之總面積）辦理分
        配，而非按個人所有之各筆土地之單獨面積個別分配，
        原告對於白朝欽因個別土地面積過小而質疑不得分配成
        2筆土地，應為誤解。
      4.另原告所提出被繼承人，其先祖父白春枝之遺產明細表
        及提出繼承人兼證人丁○○之證明書證明溪洲段82地號
        土地上平房建物係屬白朝宗、白朝欽及丁○○3人所公
        同繼承。惟82地號平房建物並未列於該遺產明細表中，
        且未有繼承人拋棄該82地號平房建物之證明文件，不足
        採證該平房建物之權屬或繼承人及其應繼分。然土地分
        配係按重劃前土地所有權人重劃區內所有之土地參與重
        劃扣除負擔後辦理分配，該平房建物於本案僅涉及分配
        位置之參考及拆遷補償費按共有應有部分比例補償，對
        於本案土地可分配面積並無相關。原告已按原有建物面
        積辦理土地分配（已增配32.79平方公尺之土地），進
        而要求再增配土地，顯無理由。
      5.又本案在於該82地號平房建物之權屬為何？除原告所提
        出被繼承人，其先祖父白春枝之遺產明細表及提出繼承
        人兼證人丁○○之證明書，皆無法證明溪洲段82地號土
        地上平房建物之權屬外。被告曾於91年7月4日查估上開
        部分平房建物其權屬為白朝欽4/5及原告1/5，係依據91
        年6月5日土地分配協調會議紀錄結果六、依原告及白朝
        欽雙方協調結果辦理土地分配，惟嗣後因未踐行查處、
        調解等程序逕依協調結果公告修正重劃土地分配結果，
        經己○○（白朝欽繼承人之一）提起訴願，為內政部以
        92年10月23日台內訴字第0920007604號函檢送之訴願決
        定書，其主文「原處分撤銷，於二個月內由原處分機關
        另為適法之處理」之決定。然依程序被告將上開平房建
        物之一部分，前經以91年7月30日府地劃字第091013078
        81號函公告「本重劃區內辦理重劃應行拆遷之土地改良
        物補償費清冊（第三次公告）」30天，公告期滿無人提
        出異議，且原告並於同年9月9日領訖該補償費在案。惟
        雖查己○○有其居住之事實，但僅能以推定論該平房建
        物權屬白朝欽4/5及原告1/5而辦理土地分配。故仍需俟
        被告辦理該地上建物之查估，重行踐行公告程序或經異
        議後提起確認之訴後憑辦補償費之認定發給。
      6.經查被告前以95年1月10日府地劃字第09500140972號函
        公告南投縣草屯鎮紅瑤農村社區等4區重劃區內抵費地
        之公開標售，並於被告公告欄、網站、南投縣草屯鎮公
        所、南投縣草屯地政事務所等處張貼公告文公告週知案
        內溪洲段81地號等土地之公開標售，一切公開及合乎程
        序，並無原告所稱未公開、秘密標售之情事。
      7.又本案係依據農村社區土地重劃條例第18條第1項第1款
        規定辦理土地分配，原告重劃前光華段1323地號土地持
        分面積66.19平方公尺，扣除各項負擔後應分配面積為5
        2.29平方公尺，就其現有樓房原位置分配於重劃後溪洲
        段84地號土地，分配面積為85.08平方公尺，已增配32.
        79平方公尺。又農村社區土地重劃條例第18條第2項規
        定略以：土地分配面積之標準，不得小於畸零地使用規
        則規定之寬度、深度及面積，並無將所需之空地比納入
        土地分配之考量規定，故本案土地分配已依據農村社區
        土地重劃條例第18條第1項第1款規定辦理分配，符合法
        令規定，而原告主張要求再增配土地於法無據。
      8.被告依農村社區土地重劃條例第20條規定將土地分配異
        議案件提請南投縣草屯鎮公所並於93年1月6日及同年3
        月30日召開更新協進會予以調解，惟均因相關土地所有
        權人未出席，兩次調解會議皆不成立，嗣後被告據以提
        請南投縣農村社區社區土地重劃委員會調處，並於93年
        11月29日召開調處會議，調處結果仍未成立，被告並按
        會中各出席人員所提之調處方案及被告擬處意見依農村
        社區土地重劃條例第20條第2項規定報請內政部裁決，
        並作成行政處分，被告依法辦理調解及調處程序，程序
        合法。
      9.原告重劃前土地：光華段1323地號土地持分面積66.19
        平方公尺，扣除各項負擔後應分配面積為52.29平方公
        尺，就其現有樓房保留（未妨礙公共設施及土地分配原
        則下）分配。分配結果按原告所有位於重劃後84地號土
        地上樓房，分配面積為85.08平方公尺（增配32.79平方
        公尺），被告依據農村社區土地重劃條例第18條第1項
        第1款：「重劃前土地已有建築物，且不妨礙重劃計畫
        書及土地分配者，按其原有位置分配。」並符合農村社
        區土地重劃條例第18條第2項：關於土地分配面積之標
        準，不得小於畸零地使用管制規則規定之寬度、深度及
        面積（查原告分配土地之面前道路為6公尺，基地寬度6
        公尺，深度13.5公尺。）規定，實質合法。
      10.另關於溪洲段82、81地號土地上磚造平房建物，被告前
        以95年12月14日府地劃字第09502369712號函公告應行
        拆遷之土地改良物補償費清冊（第6次）在案，其補償
        費總額為708,750元，公告期間丁○○、甲○○、己○
        ○等亦以書面提出異議，經被告95年12月27日府地劃字
        第09502423090號函、95年12月29日府地劃字第0950245
        6830號函、96年1月3日府地劃字第09502465940號函、9
        6年1月19日府地劃字第09600173120號函等影本附卷函
        復在案。惟因公告期間相關人以書面提出異議，系爭平
        房建物即涉及私有權之爭執，認係權屬為不確定狀態，
        故仍須由當事人依循司法途逕提起確認之訴後，俾憑釐
        清權屬關係。另81地號抵費地亦經庚○○（白朝欽子）
        於95年2月21日標購取得。
      11.本案為土地分配事件，然土地分配係按重劃前土地所有
        權人重劃區內所有之土地參與重劃扣除負擔後辦理分配
        ，前開平房建物於本案僅涉及分配位置之參考及拆遷補
        償費按共有應有部分比例補償（目前權屬為不確定狀態
        ），對於本案土地可分配面積並無相關。原告已按原有
        建物面積辦理土地分配（已增配32.79平方公尺之土地
        ），要求再增配土地，顯無理由。
    理  由
一、有關撤銷訴訟部分：
    (一)按「重劃區內之土地，扣除依第11條規定提供負擔之土地
      後，其餘土地仍依各宗土地地價數額比例分配與原土地所
      有權人。‧‧‧」、「重劃後土地分配之位置，以按重劃
      前原有土地相關位次分配為準，其調整分配方法如下︰一
      、重劃前土地已有建築物，且不妨礙重劃計畫及土地分配
      者，按其原有位置分配。二、同一土地所有權人在重劃區
      內有數宗土地，其每宗土地應分配之面積均已達最小分配
      面積標準者，應逐宗個別分配；其未達最小分配面積標準
      者，得以應分配之面積較大者集中合併分配。‧‧‧」、
      「直轄市或縣（市）主管機關於辦理土地分配完畢後，應
      即將分配結果，於重劃區所在地鄉（鎮、市、區）公所或
      重劃區之適當處分公告之，並以書面分別通知土地所有權
      人與他項權利人。」、「土地所有權人對於重劃區土地之
      分配結果如有異議，應於公告期間內向該管直轄市或縣（
      市）主管機關以書面提出；未於公告期間內提出異議者，
      其分配結果於公告期滿時確定。前項異議，該管直轄市或
      縣（市）主管機關應予查處。其涉及他人權利者，應先發
      交農村社區更新協進會予以調解，調解不成立者，由該管
      直轄市或縣（市）主管機關調處。土地所有權人對主管機
      關之調處如有不服，應當場表示異議。經表示異議之調處
      案件，主管機關應於10日內報請上級機關裁決之。」、「
      依本條例第20條規定辦理調解、調處，應將調解、調處結
      果作成書面紀錄。調解、調處成立案件，應經當事人簽名
      或蓋章，並將紀錄分發雙方當事人。依本條例第20條第2
      項規定經表示異議之調處案件，直轄市或縣（市）主管機
      關應擬具處理意見，連同調解、調處紀錄，報請中央主管
      機關裁決。」分別為農村社區土地重劃條例第16條第1項
      、第18條第1項、第19條第1項、第20條及農村社區土地重
      劃條例施行細則第21條所規定。
    (二)本件被告辦理災後重建草屯鎮碧洲里紅瑤農村社區土地重
      劃，土地分配結果經被告以90年12月18日90投府地劃字第
      902033517號公告（公告期間：自90年12月18日起至91年1
      月17日止），原告所受分配土地為溪洲段59地號，另訴外
      人白朝欽所受分配土地為溪洲段56及60地號。原告於91年
      1月2日提出異議書，請求將地籍分配線往北移或以其他方
      式處理，另訴外人白朝欽於91年1月17日向被告提出異議
      ，請求將溪洲段56地號土地劃為兩邊長均為17公尺的正長
      方形，另向被告陳情，請求免予拆除溪洲段56地號土地上
      之建築物。被告以91年5月8日府地劃字第0910077946-0號
      函復白朝欽：「...二、台端重劃前原有建築物三棟，其
      中一棟因妨礙道路工程施工必須拆除，另有一棟因妨礙土
      地分配，依規定亦應拆除，剩餘一棟因係新建二層樓房屋
      ，故按其原有位置分配於重劃後60地號上，無須拆除。台
      端於重劃土地分配結果公告期間，除與相鄰55地號間地籍
      分界線因有歪斜情形，要求調整方正外，餘並未提出異議
      ，合先敘明。三、有關台端陳情將56地號再予調整分配，
      以免拆除現有房屋乙節，本府將於近期內儘速邀集相關土
      地所有權人開會協調，再視協調結果辦理後續事宜。」嗣
      91年6月5日被告邀集相關土地所有權人召開協調會議，協
      調結果為：「...三、56地號與54地號間地籍線向北側往5
      4地號內移動，以避免拆除56地號上現有磚造平房之外牆
      ，56地號另一側之地籍線則同時向北側移動0.5公尺。...
      五、55地號與56地號間地籍線取直，以56地號上現有磚造
      平房之外牆為界。六、56地號上之現有房屋，除部分因妨
      礙59地號土地分配，須予拆除外，其餘部分歸白朝欽所有
      ，維持原位置分配。前開部分拆除之建築物拆遷補償費，
      由甲○○領取五分之一，其餘五分之四由白朝欽領取。‧
      ‧‧」被告遂依上開協調結果，於91年11月26日以府地劃
      字第09102065952號公告修正重劃結果（公告期間：自91
      年11月27日至91年12月27日止），白朝欽受配溪洲段82、
      83地號（即第一次公告之56及60地號）土地，因白朝欽於
      91年9月7日死亡，其繼承人之一即己○○於91年12月27日
      向被告陳情，主張82地號上之房屋原已配合被告之規劃主
      動拆除部分建物，今依本次修正公告結果，需再拆除位於
      84地號上之部分建物，顯有不公，建議以現有巷道為界，
      更正分配結果云云，被告乃以92年1月7日府地劃字第0910
      228030-0號函復略以：「台端所陳土地部分，除因地籍整
      理需要予以重編地號外，餘均依照91年6月5日相關土地所
      有權人之協議內容調整分配，並無錯誤。」己○○等不服
      ，提起訴願。案經內政部以92年10月23日台內訴字第0920
      007604號訴願決定，原處分撤銷（91年11月26日以府地劃
      字第09102065952號公告及92年1月7日府地劃字第0910228
      030-0號函），於2個月內由被告依農村社區土地重劃條例
      第20條規定另為適法之處理。被告依內政部撤銷意旨，提
      請草屯鎮公所於93年1月6日及3月30日召開更新協進會予
      以調解，惟兩次調解均不成立，乃研擬裁決方案及擬處意
      見，報請內政部以94年3月28日內授中辦地字第094004315
      7號函示：「有關貴府函報貴縣草屯鎮紅瑤農村社區土地
      重劃區白朝欽（繼承人：己○○、辛○○、庚○○）、甲
      ○○等人因土地分配異議經調處不服報請裁決乙案，既經
      貴府查明本案82地號上平房權屬為共有，且因妨礙本重劃
      區土地分配而應予拆除，及符合農村社區土地重劃條例第
      18條第1項與本重劃區分配最小面寬4公尺之規定，同意貴
      府所擬辦理，復請查照。」本案被告已依內政部92年10月
      23日台內訴字第0920007604號訴願決定意旨辦理，並報請
      內政部裁決後，據以94年5月30日府地劃字第00000000000
      號函檢送重劃前後土地分配對照清冊予己○○等人（原告
      分配為溪洲段84地號土地），並作廢前91年10月1日府地
      劃字第09101712313號函送之土地分配對照清冊。揆諸首
      揭規定，原處分並無違誤。
    (三)原告起訴主張：南投縣草屯鎮○○段82地號土地上平房，
      內政部於94年3月28日以內授中辦地字第0940043157號函
      復被告，主旨謂為有關被告函報南投縣草屯鎮紅瑤農村社
      區土地重劃區白朝欽（繼承人己○○、辛○○、庚○○）
      甲○○等人因地分配異議，經調解不服，報請調解乙案，
      既經被告查明本案82地號土地上平房權屬為共有，且因防
      礙本重劃區土地分配而應予拆除，及符合農村社區土地重
      劃條例第18條第1項與重劃區分配最小面寬4公尺之規定，
      同意被告所擬辦理，奈82地號土地上平房迄今全部未予以
      拆除，而逕行辦理土地重劃，顯然與規定不符，實屬嚴重
      違誤。該平房建物係原告之先祖父白春枝於52年間為種植
      洋菇所建，約於60年重新翻修而住人（白春枝及白李員兩
      人），白春枝及白李員於68年及72年間相繼死亡，原告乃
      將平日耕作之農具存放於該處，被告竟將其分割極少部分
      之五分之一分配給原告，而其餘幾乎整棟予白朝欽，此處
      分顯屬不當。當初第二次分配時，該棟共有建物尚須拆除
      南側之牆壁，經雙方協議，同意將界址往北移一公尺，後
      經己○○訴請撤銷該協議，為何被告再次做處分時，不但
      未將界址退回原公告之位址，反而相反的往南側更退縮約
      一公尺之長，致可完整的保留該共有建築物，並將之分配
      予己○○，此種行政處分涉及圖利他人與瀆職之嫌。而農
      村社區土地重劃條例第18條第1項第2款規定，同一土地所
      有權人在重劃區內有數宗土地其每宗土地應分配之面積均
      已達最小分配面積標準者，得以應分配之面積較大者集中
      合併分配，及農村社區土地重劃條例施行細則第22條規定
      ，土地所有權人重劃後應分配之土地最小分配標準二分之
      一而不能分配土地，被告竟違反規定應白朝欽所求擅自再
      增配一筆土地單獨增設一個地號，而排擠到原告現所分配
      土地之深度不足，造成無法利用（深度增長為20公尺始符
      利用），現有住宅深度受到擠壓，需拆除百分之四十之建
      物，被告如此作為亦與規定不符。被告91年6月5日所為之
      協調會會議紀錄未按照農村社區土地重劃條例施行細則第
      21條規定辦理，未做事後之簽名確認工作，且被告未將該
      紀錄分發雙方當事人，作業上顯有瑕疵。該協議書所載與
      事實又有很大之差異，屬於無效之協議書，況且該協議書
      亦經己○○申請撤銷在案，既經撤銷則自始無效，而被告
      竟然依此再做出有瑕疵之行政處分云云，然查：
      1.按「重劃前土地已有建築物，且不妨礙重劃計畫及土地
        分配者，按其原有位置分配。」為農村社區土地重劃條
        例第18條第1項第1款所明定，查白朝欽（重劃前：光華
        段1323地號土地持分面積32.2平方公尺、光華段1324地
        號土地持分面積106.49平方公尺、光華段1330地號土地
        持分面積33.95平方公尺，合計172.64平方公尺，扣除
        各項負擔後應分配面積為136.39平方公尺）及原告（重
        劃前：光華段1323地號土地持分面積66.19平方公尺，
        扣除各項負擔後應分配面積為52.29平方公尺）就其現
        有樓房原位置分配於重劃後84地號土地上樓房，分配面
        積為85.08平方公尺（增配32.79平方公尺）；另白朝欽
        所有位於重劃後83地號土地上樓房，以樓房坐落面積分
        配92.98平方公尺後，剩餘應分配面積43.41平方公尺（
        136.39平方公尺-92.98平方公尺），依該重劃區社區更
        新協進會4公尺最小分配面寬決議，另行於82地號土地
        分配62.64平方公尺之土地（增配19.23平方公尺），而
        原82地號北側土地仍餘52. 73平方公尺則合併至81地號
        抵費地為面積124.6平方公尺，已據被告敘明。因而白
        朝欽重劃前所有光華段1323地號土地（持分面積32.2平
        方公尺）、1324地號土地（持分面積106.49平方公尺）
        及光華段1330地號土地（持分面積33.95平方公尺）等3
        筆土地，合計面積172.64平方公尺，扣除各項負擔後應
        分配面積為136.39平方公尺，並為合計計算該重劃區內
        個人所有土地總面積（歸戶後之總面積）辦理分配，而
        非按個人所有之各筆土地之單獨面積個別分配，原告對
        於白朝欽因個別土地面積過小而質疑不得分配成2筆土
        地，應為誤解。
      2.被告依農村社區土地重劃條例第20條規定將土地分配異
        議案件提請南投縣草屯鎮公所並於93年1月6日及同年3
        月30日召開更新協進會予以調解，惟均因相關土地所有
        權人未出席，兩次調解會議皆不成立，嗣後被告據以提
        請南投縣農村社區社區土地重劃委員會調處，並於93年
        11月29日召開調處會議，調處結果仍未成立，被告並按
        會中各出席人員所提之調處方案及被告擬處意見依農村
        社區土地重劃條例第20條第2項規定報請內政部裁決，
        並作成行政處分，被告依法辦理調解及調處程序，其程
        序並無不合。
      3.按「重劃前土地已有建築物，且不妨礙重劃計畫書及土
        地分配者，按其原有位置分配。」並符合農村社區土地
        重劃條例第18條第2項：關於土地分配面積之標準，不
        得小於畸零地使用管制規則規定之寬度、深度及面積。
        為農村社區土地重劃條例第18條第1項第1款、第2項所
        規定，而原告重劃前土地：光華段1323地號土地持分面
        積66.19平方公尺，扣除各項負擔後應分配面積為52.29
        平方公尺，被告就原告現有樓房保留（未妨礙公共設施
        及土地分配原則下）下予以分配。分配結果按原告所有
        位於重劃後84地號土地上樓房，分配面積為85.08平方
        公尺，已增配有32.79平方公尺，而原告分配土地之面
        前道路為6公尺，基地寬度6公尺，深度13.5公尺，已符
        合上開規定，被告之分配，並無違誤。原告上揭主張並
        無可採。
二、有關請求土地重新分配，將草屯鎮○○段82地號土地深度向
    後延伸至20公尺。深度無法向後延伸增配至可以利用為止，
    被告應全部予以徵收（溪洲段84地號），改發補償地價及地
    上物拆遷補償費。及拆除溪洲段82地號土地上之共有老舊磚
    造平房，並發放3分之1之拆遷補償費至少為236,250元（708
    ,750元÷3＝236,250元）予原告部分：
    (一)按農村社區土地重劃條例第18條第2項規定以：土地分配
      面積之標準，不得小於畸零地使用管制規則規定之寬度、
      深度及面積，並無將所需之空地比納入土地分配之考量規
      定，依前所述，原告已依其扣除重劃各項負擔後面積52.2
      9平方公尺分配按重劃前已有建物投影面積，原位置分配8
      5.08平方公尺，已有增配32.79平方公尺。而重劃區內所
      有權人不能以共有土地（倘持分面積較小，占用興建較大
      建物面積情形下）上原有老舊建物或非合法建物未符合法
      定建蔽率情形下，為因應將來拆除舊有建物申請合法建築
      時，增長所分配之建地深度（符合法定空地比率）要求增
      配土地。本件被告對於土地分配已依據農村社區土地重劃
      條例第18條第1項第1款規定辦理分配，並無違誤，原告係
      因空地比，要求增配土地，並非可採。
    (二)又本件有關該82地號平房建物之權屬，除原告所提出被繼
      承人，其先祖父白春枝之遺產明細表及提出繼承人兼證人
      丁○○之證明書，又兩造於本院96年2月13日之準備程序
      所提出丙○○、丁○○、戊○○、己○○、庚○○及辛○
      ○等證人，亦皆無法提出確切證明溪洲段82地號土地上平
      房建物之權屬。被告曾於91年7月4日查估上開部分平房建
      物其權屬為白朝欽4/5及原告1/5，係依據91年6月5日土地
      分配協調會議紀錄結果六、依原告及白朝欽雙方協調結果
      辦理土地分配，惟嗣後因未踐行查處、調解等程序逕依協
      調結果公告修正重劃土地分配結果，經己○○（白朝欽繼
      承人之一）提起訴願，經內政部以92年10月23日台內訴字
      第0920007604號訴願決定「原處分撤銷，於二個月內由原
      處分機關另為適法之處理」。而被告將上開平房建物之一
      部分，前經以91年7月30日府地劃字第09101307881號函公
      告「本重劃區內辦理重劃應行拆遷之土地改良物補償費清
      冊（第三次公告）」30天，公告期滿無人提出異議，且原
      告並於同年9月9日領訖該補償費在案，此亦為原告所不爭
      執。至己○○有其居住之事實，被告以僅能以推論為該平
      房建物權屬白朝欽4/5及原告1/5而辦理土地分配，仍需俟
      被告辦理該地上建物之查估，重行踐行公告程序或有經異
      議提出有關私權確定判決後憑辦補償費之認定發給，該溪
      洲段82地號土地上磚造平房建物，被告前以95年12月14日
      府地劃字第09502369712號函公告應行拆遷之土地改良物
      補償費清冊（第6次）在案，其補償費總額為708,750元，
      公告期間丁○○、甲○○、己○○等亦以書面提出異議，
      經被告95年12月27日府地劃字第09502423090號函、95年1
      2月29日府地劃字第09502456830號函、96年1月3日府地劃
      字第09502465940號函、96年1月19日府地劃字第09600173
      120號函等影本附本院卷可稽（見本院卷第231頁至第242
      頁）。因公告期間相關人以書面提出異議，系爭平房建物
      即涉及私有權之爭執，認係權屬為不確定狀態，須由當事
      人提出有關私權確定判決後憑辦補償費之認定發給，原告
      逕請求拆除溪洲段82地號土地上之共有老舊磚造平房，應
      發放3分之1之拆遷補償費至少為236,250元予原告，亦非
      可採。
    (三)至被告前以95年1月10日府地劃字第09500140972號函公告
      南投縣草屯鎮紅瑤農村社區等4區重劃區內抵費地之公開
      標售，並於被告公告欄、網站、南投縣草屯鎮公所、南投
      縣草屯地政事務所等處張貼公告文公告週知案內溪洲段81
      地號等土地之公開標售，亦合乎程序，該81地號抵費地亦
      經庚○○（白朝欽子）於95年2月21日標購取得，亦據證
      人庚○○證述屬實，復有被告簽呈附卷可參（見本院卷第
      243頁至第244頁）並無原告所稱未公開、秘密標售之情事
      。
三、綜上所述，原告所述均非足採，本件原處分並無違誤，訴願
    決定予以維持，亦無不合，原告訴請撤銷，並請求土地重新
    分配，將草屯鎮○○段82地號土地深度向後延伸至20公尺。
    ，深度無法向後延伸增配至可以利用為止，被告應全部予以
    徵收（溪洲段84地號），改發補償地價及地上物拆遷補償費
    。及拆除溪洲段82地號土地上之共有老舊磚造平房，並發放
    3分之1之拆遷補償費至少為236,250元予原告，為無理由，
    均應予以駁回。
據上論結，本件原告之訴為無理由，依行政訴訟法第195條第1項
後段、第98條第3項前段，判決如主文。
中　　華　　民　　國　　96　　年　　3　　月　　29 　　日
                  第三庭審判長法  官　王　茂　修
                              法  官　林  金  本
                              法  官　莊　金　昌
以上正本證明與原本無異。
如不服本判決，應於判決送達後20日內向本院提出上訴書狀，其
未表明上訴理由者，應於提起上訴後20日內向本院提出上訴理由
書（須依對造人數附具繕本）；如於本判決宣示或公告後送達前
提起上訴者，應於判決送達後20日內補提上訴理由書（須附繕本
）。未表明上訴理由者，逕以裁定駁回。
提起上訴應預繳送達用雙掛號郵票390元（34元及5元郵票各10份
)。
中　　華　　民　　國　　96　　年  　3　　月　　31     日
　　　　　　　　　　　　　　　書記官　凌  雲  霄
